臺灣士林地方法院刑事判決　　　　　　　 96年度訴字第887號
公　訴　人　臺灣士林地方法院檢察署檢察官
被　　　告　甲○○
　　　　　　　　　　現於臺灣臺北監獄執行中
上列被告因違反毒品危害防制條例案件，經檢察官提起公訴（96
年度偵字第5154號），本院合議庭以裁定進行簡式審判程序，判
決如下：
    主  文
甲○○所犯如附表編號一至四號所示轉讓第一級毒品罪，各處如
附表一至四號所示之刑，各減為如附表編號一至四號所示之刑。
又所犯如附表編號五號所示轉讓第一級毒品罪，未遂，處如附表
編號五所示之刑，減為如附表編號五所示之刑，扣案如附表編號
五所示之第一級毒品海洛因包（淨重零點捌捌公克）均沒收銷
燬。應執行有期徒刑年，扣案如附表編號五所示之第一級毒品
海洛因包（淨重零點捌捌公克）均沒收銷燬。
    事  實
一、甲○○（所涉施用第1 級毒品案件已另由臺灣士林地方法院
    檢察署檢察官起訴）曾犯有毒品、竊盜、贓物、賭博、公共
    危險、殺人等前科，因於民國94年間犯贓物罪，經本院以94
    年度易字第61 8號判決有期徒刑5 月確定，95年間因犯竊盜
    案，為臺灣板橋地方法院以94年度易字第691 號判處有期徒
    刑2 年，94年間因犯毒品危害防制條例案，為本院95年度訴
    字第659 號判決處刑1 年確定，嗣上開三罪於96年間因減刑
    更定執行刑為有期徒刑2 年6 月，並自95年7 月7 日入監執
    行，最近一次因犯殺人罪，為本院95年度重訴字第13號判處
    有期徒刑8 年，現均尚在執行中（未構成累犯）。其明知海
    洛因為毒品危害防制條例第2 條第2 項第1 款所規定之第一
    級毒品，不得持有、轉讓，竟基於轉讓第一級毒品海洛因之
    犯意，於如附表所示之時間、地點，將如附表所示數量之第
    一級毒品海洛因無償轉讓予如附表之人，嗣於95年7 月6 日
    下午4 、5 時許，在臺北縣汐止市○○路150 巷4 之1 號8
    樓807 室所在大樓1 樓處，如附表編號4 所示，先將第1 級
    毒品海洛因1 包（淨重0.24公克）轉讓予蘇福祥（所涉施用
    第1 級毒品案件已另案偵辦）施用後，旋即返回8 樓，蘇福
    祥則為埋伏在場之員警當場查獲，並自其上衣口袋內扣得上
    開第1 級毒品海洛因1 包（淨重0.24公克）、注射針筒1 支
    、分裝袋15只；再於同日下午5 時55分許，在上開居室內，
    如附表編號5 所示，甲○○接獲陳木金來電索討第1 級毒品
    海洛因，將第1 級毒品海洛因3 包（淨重0.88公克）置於口
    袋內，搭乘電梯欲下樓交給在場等候之陳木金，而在上址8
    樓樓梯間為員警當場查獲而未得逞，並自其口袋內扣得第1
    級毒品海洛因3 包（淨重0.88公克），陳木金則於上址1 樓
    騎樓為警逮捕。嗣取得甲○○同意搜索後，再由甲○○帶同
    員警至上揭居處搜索，當場扣得第1 級毒品海洛因5 包（淨
    重3.78公克）、注射針筒5 支、大小磅秤各1 台等物品，另
    自在場之林筱涵隨身皮包內，扣得第1 級毒品海洛因2 包（
    淨重0.16公克），始悉上情。
二、案經臺北縣政府警察局汐止分局報請臺灣士林地方法院檢察
    署檢察官偵查起訴。
    理  由
一、上揭事實，業據被告甲○○於偵查及本院審理時坦認不諱（
    偵查卷第148 、197 、198 、199 、273 、307 頁、本院卷
    第30、35頁），核與證人蘇福祥於偵查中結證所述要求轉讓
    毒品，並返還新臺幣2,000 元（偵查卷第256 頁）；證人林
    筱涵、陳木金於偵查中所證述被告並未出賣毒品予伊等情相
    符（偵查卷第139 、142 頁）。此外於被告住處所查扣得毒
    品5 包（淨重3.78公克）、被告口袋內所查扣之毒品3 包（
    淨重0.88公克）、蘇福祥口袋內所扣得之毒品1 包（淨重0.
    24公克）及林筱涵隨身皮包內所扣得毒品2 包（淨重0.16公
    克），均為第一級毒品海洛因，此有法務部調查鑑定報告4
    紙在卷可資佐證（偵查卷第300 、301 、302 、303 頁），
    足認被告上開自白，核與事實相符，本件事證明確，被告犯
    行堪以認定。
二、按海洛因為毒品危害防制條例第2 條第2 項第1 款所規定之
    第一級毒品。核被告如附表編號1 、2 、3 、4 所示轉讓第
    一級毒品海洛因之行為，係犯毒品危害防制條例第8 條第1
    項之轉讓第一級毒品罪，另被告於查獲當日如附表編號5 欲
    將第一級毒品海洛因轉讓陳木金而尚未交付前即為警查獲未
    遂部分，係犯毒品危害防制條例第8 條第5 項之轉讓第一級
    毒品未遂罪，起訴書雖記載被告轉讓未遂之行為，卻未就該
    部分論以未遂罪，尚有未洽。被告轉讓前持有第一級毒品海
    洛因之低度行為，應為其轉讓之高度行為所吸收，不另論罪
    。被告如附表所示各次個別之轉讓毒品行為，其犯意各別，
    行為互殊，均應分論併罰。而被告於95年6 月間轉讓第一級
    毒品海洛因予陳木金之行為後，94年2 月2 日修正公布之刑
    法已於95年7 月1 日生效施行，其中第2 條第1 項「行為後
    法律有變更者，適用行為時之法律。但行為後之法律有利於
    行為人者，適用最有利於行為人之法律」之規定，係規範行
    為後法律變更所生新、舊法律比較適用之準據法，並非刑法
    實體法律，自不生行為後法律變更之比較適用問題，故刑法
    修正施行後，應適用該修正後之第2 條第1 項之規定，依「
    從舊、從輕」之原則比較新、舊法律之適用；又比較新舊法
    時，應就罪刑有關之共犯、未遂犯、想像競合犯、牽連犯、
    連續犯、結合犯，以及累犯加重、自首減輕暨其他法定加減
    原因（如身分加減）與加減例等一切情形，綜其全部罪刑之
    結果而為比較後，再適用有利於行為人之法律處斷，而不得
    一部割裂分別適用不同之新、舊法（最高法院24年上字第
    4634 號 、29年上字第964 號判例意旨及最高法院95年度第
    8 次刑事庭會議決議參照）。經查：修正前刑法第51條規定
    ：「數罪併罰，分別宣告其罪之刑，依左列各款定其應執行
    者：」，其中第5 款規定：「宣告多數有期徒刑者，於各刑
    中之最長期以上，各刑合併之刑期以下，定其刑期。但不得
    逾二十年」；修正後刑法第51條第5 款規定：「宣告多數有
    期徒刑者，於各刑中之最長期以上，各刑合併之刑期以下，
    定其刑期。但不得逾三十年」，裁判確定前犯數罪，其中一
    罪在刑法修正前犯者，仍有新舊法比較之問題（參見最高法
    院95年5 月23日第8 次刑事庭會議決議），是比較結果，應
    以修正前之規定較有利於被告。是被告其餘轉讓毒品犯行固
    於新法施行後始為之，但仍依修正前刑法第51條之規定定執
    行刑。又被告如附表編號5 雖已著手轉讓行為之實施，惟未
    生轉讓第一級毒品海洛因之結果，為未遂犯，爰依刑法第25
    條第2 項之規定，按既遂犯之刑度減輕其刑。爰審酌被告轉
    讓第一級毒品予他人，足以助長吸毒歪風，並戕害他人身心
    ，及被告犯後均坦承犯行，態度尚稱良好等一切情狀，量處
    如主文所示之刑並定其應執行之刑，以資懲儆。如附表編號
    5 所示扣案海洛因3 包（淨重0.88公克）係被告為轉讓予陳
    木金時所扣之物，屬違禁物，不問屬於犯人與否，應依毒品
    危害防制條例第18條第1 項前段之規定，沒收銷燬之。其餘
    自蘇福祥所扣第1 級毒品海洛因1 包（淨重0.24公克）、注
    射針筒1 支、分裝袋15只，在場之林筱涵隨身皮包內所扣得
    第1 級毒品海洛因2 包（淨重0.16公克），於被告住處所扣
    得第1 級毒品海洛因5 包（淨重3.78公克）、注射針筒5 支
    、大小磅秤各1 台等物，均係被告與蘇福祥、林筱涵自行施
    用毒品所用之物，與本件轉讓第一級毒品犯行無關，此據被
    告及林筱涵供承明確，且被告、蘇福祥、林筱涵所涉施用毒
    品犯行，已另案由檢察官偵查中，上開扣案物品即屬被告另
    案施用毒品犯行之證物，爰均不於本案諭知沒收銷燬或沒收
    ，併予敘明。
據上論斷，應依刑事訴訟法第273 之1 第1 項、第299 條第1 項
前段，毒品危害防制條例第8 條第1 項、第5 項、第18條第1 項
前段，刑法第11條前段、修正前刑法第51條第5 款，中華民國九
十六年罪犯減刑條例第2 條第1 項第3 款、第7 條，判決如主文
。
本案經檢察官蔡啟文到庭執行職務。
中　　華　　民　　國　　96　　年　　11　　月　　15　　日
                刑事第四庭法　官  古振暉
以上正本證明與原本無異。
如不服本判決應於送達後10日內向本院提出上訴狀。
                          書記官  林靜枝
中　　華　　民　　國　　96　　年　　11　　月　　19　　日
附錄本案所犯法條全文：
毒品危害防制條例第8 條第1 、5 項：
轉讓第一級毒品者，處1 年以上7 年以下有期徒刑，得併科新臺
幣1 百萬元以下罰金。
前四項之未遂犯罰之。
附表：
┌──┬───┬───┬───┬────────┬──────┬──────┐
│編號│受讓人│時間  │地點  │    宣告刑      │  減刑結果  │扣押物品    │
│    │      │      │      │                │            │            │
├──┼───┼───┼───┼────────┼──────┼──────┤
│ 1  │陳木金│95 年6│臺北縣│有期徒刑壹年肆月│有期徒刑捌月│            │
│    │（所涉│中旬某│汐止市│                │            │            │
│    │施用第│日    │中興路│                │            │            │
│    │1級 毒│      │好樂迪│                │            │            │
│    │品案件│      │KTV前 │                │            │            │
│    │已由臺│      │      │                │            │            │
│    │灣士林│      │      │                │            │            │
│    │地方法│      │      │                │            │            │
│    │院檢察│      │      │                │            │            │
│    │署檢察│      │      │                │            │            │
│    │官另為│      │      │                │            │            │
│    │起訴）│      │      │                │            │            │
├──┼───┼───┼───┼────────┼──────┼──────┤
│ 2  │林雯娟│95年7 │臺北縣│有期徒刑壹年肆月│有期徒刑捌月│            │
│    │（所涉│月3日 │汐止市│                │            │            │
│    │施用第│      │中興路│                │            │            │
│    │1級 毒│      │150 巷│                │            │            │
│    │品案件│      │4 之1 │                │            │            │
│    │已由臺│      │號8樓 │                │            │            │
│    │灣士林│      │807 室│                │            │            │
│    │地方法│      │居所內│                │            │            │
│    │院檢察│      │      │                │            │            │
│    │署檢察│      │      │                │            │            │
│    │官另為│      │      │                │            │            │
│    │起訴）│      │      │                │            │            │
├──┼───┼───┼───┼────────┼──────┼──────┤
│ 3  │林筱涵│95年7 │同上址│有期徒刑壹年肆月│有期徒刑捌月│第1 級毒品海│
│    │（所涉│月6 日│      │                │            │洛因2 包（淨│
│    │施用第│上午某│      │                │            │重0.16公克）│
│    │1級 毒│時    │      │                │            │            │
│    │品案件│      │      │                │            │            │
│    │已由臺│      │      │                │            │            │
│    │灣士林│      │      │                │            │            │
│    │地方法│      │      │                │            │            │
│    │院檢察│      │      │                │            │            │
│    │署檢察│      │      │                │            │            │
│    │官另為│      │      │                │            │            │
│    │起訴及│      │      │                │            │            │
│    │併案）│      │      │                │            │            │
├──┼───┼───┼───┼────────┼──────┼──────┤
│ 4  │蘇福祥│95年7 │同上址│有期徒刑壹年肆月│有期徒刑捌月│第1 級毒品海│
│    │（所涉│月6 日│1 樓處│                │            │洛因1 包（淨│
│    │施用第│下午4 │      │                │            │重0.24公克）│
│    │1級 毒│、5 時│      │                │            │注射針筒1 支│
│    │品案件│      │      │                │            │、分裝袋15只│
│    │已由臺│      │      │                │            │            │
│    │灣士林│      │      │                │            │            │
│    │地方法│      │      │                │            │            │
│    │院檢察│      │      │                │            │            │
│    │署檢察│      │      │                │            │            │
│    │官另為│      │      │                │            │            │
│    │偵辦）│      │      │                │            │            │
├──┼───┼───┼───┼────────┼──────┼──────┤
│ 5  │陳木金│95年7 │同上址│有期徒刑壹年貳月│有期徒刑柒月│第1 級毒品海│
│    │      │月6 日│8樓處 │                │            │洛因3 包（淨│
│    │      │下午5 │      │                │            │重0.88公克）│
│    │      │時55分│      │                │            │            │
└──┴───┴───┴───┴────────┴──────┴──────┘
